臺灣臺中地方法院民事判決　　　　　　 100年度訴字第2370號
原　　　告　賴宗輝
被　　　告　太興彩色印刷有限公司
法定代理人　賴政富
　　　　　　賴美玲
　　　　　　賴曾翠霞
　　　　　　賴美蘭
兼 上四人
訴訟代理人　賴美惠
　　　　　　賴宏榮
　　　　　　賴佳瑂
兼 上二人
訴訟代理人　賴鈺欣
　　　　　　賴國銘
　　　　　　賴國華
　　　　　　賴趙秀美
兼 上三人
訴訟代理人　賴宏洲
上列當事人間給付代墊員工薪資事件，本院於民國100年10月11
日言詞辯論終結，判決如下：
    主  文
被告應給付原告新台幣捌拾陸萬捌仟玖佰參拾伍元及自民國一
百年九月二十一日起至清償日止，按週年利率百分之五計算之利
息。
訴訟費用由被告負擔。
本判決於原告以新台幣貳拾玖萬元為被告供擔保後，得假執行；
但被告如以新台幣捌拾陸萬捌仟玖佰參拾伍元為原告預供擔保，
得免為假執行。
    事實及理由
壹、程序方面：
一、按公司法第25條規定：「解散之公司，於清算範圍內，視為
    尚未解散。」故公司解散後，應進行清算程序，在清算完結
    前，法人之人格於清算範圍內，仍然存續，必須待清算完結
    後，公司之人格始得歸於消滅。經查，被告太興彩色印刷有
    限公司業經本院民國98年9月11日98年度司字第139號裁定解
    散，並於民國98年12月4日辦理解散登記等情，有本院98 年
    度司字第139號民事裁定、被告公司變更登記表影本在卷可
    稽。又被告公司於解散後並未向法院呈報清算人而進行清算
    ，則被告既應進行清算且清算尚未完結，其法人人格自未消
    滅，而有當事人能力。
二、次按有限公司之清算，以全體股東為清算人，但本法或章程
    另有規定或股東會另選清算人時，不在此限；清算人有數人
    時，得推定一人或數人代表公司，如未推定時，各有對於第
    三人代表公司之權，而經推定代表公司之清算人，應向法院
    聲報，公司法第113條準用第79條、第85條、第83條第1項分
    別定有明文。本件被告公司已經解散，且應進行清算，而被
    告公司章程並未規定清算人，亦未經股東會決議選任清算人
    ，是依上開規定，被告公司之全體股東均為清算人，並各有
    代表被告公司之權利。查被告公司之股東為賴茂雄、賴曾翠
    霞、賴國華、賴宏洲、賴國銘、賴趙秀美、賴裕雄，有被告
    公司變更登記表在卷可參。惟被告公司原股東賴茂雄、賴裕
    雄分別於97年3月16日、96年11月29日死亡，賴茂雄之繼承
    人為賴曾翠霞、賴政富、賴宗輝、賴美蘭、賴美惠、賴美玲
    ，賴裕雄之繼承人為賴宏榮、賴佳瑂、賴鈺欣，且均未拋棄
    繼承等情，有戶籍謄本、繼承系統表、本院民事紀錄科查詢
    表在卷可參。因之，本件訴訟本應以被告公司之全體股東為
    被告公司之法定代理人。但本件係被告公司之股東即原告賴
    宗輝訴請被告公司給付代墊員工薪資等事件，則基於訴訟當
    事人訟爭對立性原則，原告自不得既身為當事人一方，另方
    面又為被告之法定代理人，本件爰列除原告外之其餘股東即
    清算人為被告公司之法定代理人。
貳、實體方面：
一、原告起訴主張：
(一)、緣被告公司於負責人賴茂雄97年3月16日過世後，因股東不
    合等因素未能選出新負責人，經聲請法院選任臨時管理人後
    亦無共識，致使被告公司無法繼續經營，導致被告公司之員
    工無法請領薪資，又因農曆年節將至，原告為使被告公司之
    員工不因此生計出現困難，故分別於98年1月16日及同年1月
    22日支付被告公司員工廖景堂等人97年12月份薪資共計新台
    幣（下同）367,864元，及98年1月份之薪資501,071元，以
    上合計共868,935元，並由員工簽名領款並切結：「…由賴
    宗輝代墊員工薪資，以便公司暫時運作，今後上述費用明細
    由太興彩色印刷公司會計列出明細，由本人簽名確認後，由
    賴宗輝代墊。日後無論太興彩色印刷公司復運作或股東之間
    進行清算時必需給付員薪資，應由賴宗輝直接向公司領取…
    」等語。因上開員工業已將其等對被告公司之上開薪資債權
    讓與原告，依民法第294條、第297條之規定，原告乃以起訴
    狀繕本為通知之意思表示將上開所示之切結讓與通知被告公
    司。本件原告自得依薪資請求權及債權讓與之法律關係請求
    被告公司給付代墊員工薪資等語。
(二)、並聲明：被告應給付原告868,935元，及自起訴狀繕本送達
    被告翌日起至清償日止，按週年利率百分之五計算之利息。
    並願供擔保，請准宣告假執行。
二、被告公司方面答辯：
(一)、法定代理人賴美惠（兼法定代理人賴曾翠霞、賴美蘭、賴美
    玲、賴政富之訴訟代理人，下稱賴美惠）以：當時公司已經
    面臨歇業的情況，會計就將員工的薪資跟領的錢已經列好了
    ，但是負責人已經死亡，大小章都不能使用，員工在公司抗
    議，所以原告才提出由他代墊這筆錢，否則員工沒有辦法回
    家過年，其同意原告之請求，對原告之主張不爭執。
(二)、法定代理人賴鈺欣（兼法定代理人賴宏榮、賴佳瑂訴訟代理
    人，下稱賴鈺欣）以：被告公司大小章、存摺都在原告手上
    ，其懷疑原告有無支付，且原告所主張之代墊薪資時，被告
    公司尚未被法院裁定解散，公司尚在營運中，原告在代墊員
    工薪資時亦未通知其他股東顯不合理等語，資為抗辯。並聲
    明：原告之訴駁回。如受不利判決，願供擔保，請准宣告免
    為假執行。
(三)、法定代理人賴宏洲（兼法定代理人賴趙秀美、賴國華、賴國
    銘訴訟代理人，下稱賴宏洲）則以：原告付款給員工兩個月
    薪資依據為何，原告應提出薪資表及員工出勤表證明，且原
    告代墊員工薪資部分，是原告跟員工自己講好的，這中間是
    否有利益交換等語，資為抗辯。並聲明：原告之訴駁回。如
    受不利判決，願供擔保，請准宣告免為假執行。
三、本院之判斷：
(一)、查本件被告公司已經解散，且應進行清算，而被告公司章程
    並未規定清算人，亦未經股東會決議選任清算人，是依公司
    法第113條準用第79條、第85條、第83條第1項規定，被告公
    司之全體股東均為清算人，且各有代表被告公司之權利，業
    據前述。本件被告法定代理人賴美惠（兼法定代理人賴曾翠
    霞、賴美蘭、賴美玲、賴政富之訴訟代理人）對於原告之主
    張並不爭執，原告主張自得信為真實（參照王甲乙、楊建華
    、鄭才三人合著，民事訴訟法新論第74頁，98年7月印行）
    。
(二)、雖被告公司之法定代理人即部分股東賴鈺欣、賴宏洲以前詞
    辯稱其等懷疑原告有無支付本件代墊薪資，不知原告付款給
    員工兩個月薪資依據為何，原告應提出薪資表及員工出勤表
    為證，且原告代墊員工薪資部分，是原告跟員工自己講好的
    ，這中間是否有利益交換等語置辯。惟上開股東賴宏洲，曾
    經本院98年2月17日98年度聲字第13號裁定選定其為被告公
    司臨時管理人之一，其對於被告公司之營運狀況，當無諉為
    不知之理；且其曾以其自82年8月4日起至98年1月31日止任
    職於被告公司，期間共計15年6個月，嗣至98年1月31日為被
    告公司終止勞動契約，發給離職證明書，惟被告公司其尚欠
    97年12月、99年1月份薪資等情，對於被告公司提起給付積
    欠薪資等訴訟，經本院100年度勞訴字第55號審理後判決此
    部分主張有理由勝訴在案；又於該案審理中，上開股東賴鈺
    欣亦未爭執被告公司有積欠員工即股東賴宏洲97年12月、99
    年1月份薪資，此有本院100年度勞訴字第55號判決書一份在
    卷可稽，則彼二人於本件爭執原告代墊該二月份其他員工薪
    資之依據，立場顯然自相矛盾，所辯自無可採。又其等辯稱
    原告代墊員工薪資部分，是原告跟員工自己講好的，這中間
    是否有利益交換云云，僅係空言臆測並未舉證以實其說，自
    無足為不利於原告之認定。再本件原告之主張，業據其提出
    員工切結書二份為證（本院卷第19、20頁），觀之該二份員
    工切結書，均已列出每位員工之姓名及請領金額，並經每位
    員工簽名、蓋印，而依上開否認之股東所辯，彼等並未否認
    切結書上之員工非其員工，亦未辯稱該切結書係屬偽造而否
    認其真正，則該切結書形式上當可信為真正。且原告主張之
    事實，亦核與被告公司之法定代理人賴美惠（兼法定代理人
    賴曾翠霞、賴美蘭、賴美玲、賴政富之訴訟代理人）到庭陳
    稱：當時公司已經面臨歇業的情況，會計就將員工的薪資跟
    領的錢已經列好了，但是負責人已經死亡，大小章都不能使
    用，員工在公司抗議，所以原告才提出由他代墊這筆錢，否
    則員工沒有辦法回家過年等語相符。參以被告公司係於98年
    2月17日始經本院98年度聲字第13號裁定選定賴宏洲、賴政
    富為臨時管理人，再於98年9月11日經本院98年度司字第139
    號裁定解散，而於98年12月4日辦理解散登記，有本院98年
    度聲字第13號、98年度司字第139號民事裁定、被告公司變
    更登記表影本在卷可稽，被告公司法定代理人賴鈺欣亦自陳
    本件原告代墊之時，被告公司尚在營運中等語，則原告主張
    被告公司於負責人賴茂雄過世後，因股東不合等因素未能選
    出新負責人，經聲請法院選任臨時管理人後亦無共識，致使
    被告公司無法繼續經營，導致被告公司之員工無法請領薪資
    ，又因農曆年節將至，原告為使被告公司之員工不因此生計
    出現困難，始分別於98年1月16日及同年1月22日代墊支付被
    告公司員工97 年12月份薪資及98年1月份之薪資乙情，衡情
    亦與常理無違，原告主張自得信屬真實。故本件原告基於員
    工之薪資請求權及債權讓與法律關係，訴請被告公司給付，
    當屬有據。
四、綜上所述，本件原告之主張，除提出員工切結書二份為證外
    ，並經被告公司部分法定代理人所不爭執，原告主張自得信
    屬真實。從而，原告主張基於員工之薪資請求權及債權讓與
    法律關係，訴請被告公司給付其所代墊支付之被告公司員工
    97年12月份薪資共計367,864元，及98年1月份之薪資501,07
    1元，合計共868,935元，及自起訴狀繕本送達翌日即自100
    年9月21日起至清償日止，按年息百分之5計算之利息，為有
    理由，應予准許。
五、本件事證已臻明確，兩造其餘攻擊防禦方法及所舉證據，經
    審酌結果，與本件判決結論均無影響，爰不一一論述，附此
    敘明。
六、兩造均陳明願供擔保，請准宣告假執行及免為假執行，經核
    均無不合，爰各酌定相當擔保金額，併准許之。
七、結論：本件原告之訴為有理由，爰依民事訴訟法第78條、第
    390 條第2項、第392條第2項，判決如主文。
中    華    民    國   100    年    10    月    25    日
                  民事第一庭          法  官  洪堯讚
一、右為正本係照原本作成。
二、如不服本判決，應於判決送達後20日內，向本院提出上訴狀
    （須按他造當事人之人數附繕本），如委任律師提起上訴者
    ，應一併繳納上訴審裁判費。
三、提起上訴，應以上訴狀表明(一)對於第一審判決不服之程度
    ，及應如何廢棄或變更之聲明，(二)上訴理由（民事訴訟法
    第441條第1項第3款、第4款），提出於第一審法院。
中    華    民    國   100    年    10    月    26    日
                                      書記官  陳貴卿